臺灣宜蘭地方法院刑事判決　　　　　　　 94年度交訴字第3號
　　公　訴　人　臺灣宜蘭地方法院檢察署檢察官
　　被　　　告　乙○○
　　　　　　　　　　　　11號.
上列被告因公共危險等案件，經檢察官提起公訴（九十四年度偵
字第二四九號），本院判決如下：
    主  文
乙○○駕駛動力交通工具肇事，致人傷而逃逸，處有期徒刑陸月
。如易科罰金，以佰元折算壹日。
其餘被訴過失傷害部分公訴不受理。
    事  實
一、乙○○於民國九十三年六月三日上午，騎乘其向莊合笑（經
    臺灣宜蘭地方法院檢察署檢察官另為不起訴處分）借用之車
    牌號碼ＵＸＺ─八０五號機車，沿宜蘭縣五結鄉○○路○段
    由羅東往宜蘭方向行駛；同日六時十五分許，行經該路段二
    十三號前時，本應注意車前狀況及兩車間併行之間隔，隨時
    採取必要之安全措施，且依當時天候雖陰，但晨間有暮光，
    路面乾燥無缺陷亦無障礙物，視距良好等一切情狀，依其智
    識及能力均無不能注意之情事，竟疏於注意車前狀況及保持
    其與同向由甲○○所騎乘車牌號碼ＷＵＨ─七八七號機車之
    併行間隔，以致擦撞由甲○○騎乘之上開機車，造成甲○○
    人車倒地而受有左肩挫傷及左小腿擦傷等傷害（過失傷害部
    分業據撤回告訴）。詎乙○○於肇事後，竟未趨前察看甲○
    ○所受傷勢，反逕行牽起其騎乘之機車後逃逸。嗣經晨跑路
    人抄下乙○○騎乘機車之車牌號碼並持甲○○使用之行動電
    話報警後，經警在現場查獲乙○○於車禍後自機車內掉落之
    莊合笑印章而查獲莊合笑後，始循線查獲乙○○。
二、案經甲○○訴由宜蘭縣警察局羅東分局報告臺灣宜蘭地方法
    院檢察署檢察官偵查起訴。
    理  由
一、訊據被告乙○○固坦承於前開時、地騎乘其向莊合笑借用之
    車牌號碼ＵＸＺ─八０五號機車與告訴人甲○○發生擦撞之
    車禍事實不諱，惟矢口否認有何肇事逃逸之犯行，辯稱：其
    在車禍後旋即幫忙告訴人牽起機車，並告知告訴人其名為「
    文龍」，亦留下其子使用之0000000000號行動電
    話號碼予告訴人，且見告訴人並未受傷才離開現場前往醫院
    探視其母等語。然查：
  (一)被告乙○○騎車擦撞告訴人所騎之機車後，雙方人車均倒地
    ，但被告即逕行將機車牽起且騎車離開，並未趨前察看告訴
    人之狀況，更未留下姓名及行動電話，而係晨跑路人抄下被
    告騎乘機車之車牌號碼，再經警在現場查獲莊合笑之印章一
    枚後，經車主莊合笑偵查中之供述，始悉當時騎乘機車之人
    為被告乙○○等情，迭經告訴人甲○○自警詢至偵審中到庭
    證訴綦詳，核與證人莊合笑及林長麟於偵查中證述情節吻合
    一致，復有宜蘭縣警察局羅東分局九十三年十月十二日警羅
    刑字第０九三００二四八０一號函存卷可稽。又綜觀告訴人
    甲○○於警詢中係向「莊合笑」提出告訴，且檢警初期之偵
    查對象皆為「莊合笑」而非「乙○○」，益徵告訴人甲○○
    於事發後，全然不知騎車肇事之人為被告乙○○甚明。申言
    之，苟被告乙○○於肇事後即向告訴人表明姓名及聯絡電話
    ，告訴人顯可逕與被告乙○○聯繫，甚在提出告訴時即可確
    定告訴之對象為「乙○○」，而非經檢警調查並傳訊車主莊
    合笑後，始悉事發時騎車肇事之人為被告乙○○。由此可見
    被告乙○○所執辯解咸屬無據，皆無可採。
  (二)告訴人甲○○因本件車禍事故受有如事實欄所載之傷害一節
    ，則有羅東聖母醫院及謝世雄診所出具之診斷證明書、羅東
    聖母醫院九十三年十一月十七日天羅聖民字第八八八號函附
    之急診病歷各一份存卷可佐。另機車行駛時，應注意車前狀
    況及兩車併行之間隔，並隨時採取必要之安全措施，道路交
    通安全規則第九十四條第三項亦定有明文。從而，依卷附道
    路交通事故調查表一份及現場照片六幀所示，本件車禍發生
    時天候雖陰，但晨間有暮光，路面乾燥無缺陷亦無障礙物，
    視距良好，以此客觀狀態，依被告之智識及能力，均無不能
    注意之情事，竟疏於注意且未依規定注意車前狀況與保持兩
    車間併行之間隔以致肇事，自為本件車禍之肇事原因甚明。
  (三)綜上各情，被告乙○○因過失肇致本件交通事故，且因此造
    成告訴人甲○○受有傷害，其間當具相當因果關係。而其於
    肇事致告訴人甲○○受傷後後逕行騎車逃逸之各該事證皆臻
    明確，犯行洵足認定，應予依法論科。
二、核被告乙○○之所為，係犯刑法第一百八十五條之四之駕駛
    動力交通工具肇事致人傷而逃逸罪。審酌刑法增訂第一百八
    十五條之四之駕駛動力交通工具肇事致人死傷而逃逸罪之目
    的，乃在追求交通安全並科負駕駛人於肇事後應對被害人施
    以緊急救護措施，加強救護以防止被害人死傷結果之發生或
    擴大。惟被告之所為，除無視交通安全規則所科予之注意義
    務外，更嚴重悖離上開法條之立法政策目的，危害整體用路
    人安全，更於犯後飾詞卸罪，情節匪淺，惟念其業與告訴人
    甲○○達成和解，且告訴人傷勢尚輕，再參酌其犯罪動機、
    目的、手段、造成整體侵害程度等一切情狀，爰酌情量處如
    主文所示之刑，並諭知易科罰金之折算標準，以資懲儆。
三、按告訴乃論之罪，告訴人於第一審辯論終結前得撤回其告訴
    ，又告訴經撤回者，應諭知不受理之判決，刑事訴訟法第二
    百三十八條第一項、第三百零三條第三款分別定有明文。查
    本件告訴人甲○○告訴被告乙○○過失傷害案件，起訴書認
    被告係犯刑法第二百八十四條第一項前段之過失傷害罪，依
    同法第二百八十七條規定，須告訴乃論。茲據告訴人甲○○
    於九十四年三月十七日具狀撤回告訴，此有刑事撤回告訴聲
    請狀一份在卷可佐，揆諸首開說明，爰就被告乙○○涉犯過
    失傷害部分罪行，不經言詞辯論，逕為不受理判決之諭知。
據上論斷，應依刑事訴訟法第二百九十九條第一項前段、第三百
零三條第三款、第三百零七條，刑法第一百八十五條之四、第四
十一條第一項前段，罰金罰鍰提高標準條例第二條，判決如主文
。
本案經檢察官賴慶祥到庭執行職務
中　　華　　民　　國　　94　　年　　9 　　月　　7 　　日
                  臺灣宜蘭地方法院交通法庭
                      審判長法  官  黃  永  勝
                            法  官  林  楨  森
                            法  官  陳  嘉  年
以上正本證明與原本無異。
如不服本判決，應於判決送達後10日內，向本院提出上訴狀（應
附繕本）。
                            書記官　詹  玉  惠
中　　華　　民　　國　　94　　年　　9　　月　 　12　　日
附錄本案論罪科刑法條全文
刑法第一百八十五條之四
駕駛動力交通工具肇事，致人死傷而逃逸者，處六月以上五年以
下有期徒刑。
